臺灣高等法院刑事裁定
109年度上訴字第2088號
上  訴  人  
即  被  告  李學鴻




選任辯護人  顏瑞成律師
            魏雯祈律師
            何建毅律師
上列被告因違反組織犯罪防制條例等案件，不服臺灣臺北地方法
院於中華民國109年5月7日所為108年度訴字第726號第一審判決
（起訴案號：臺灣臺北地方檢察署108年度偵字第15141、16213
、17530號），提起上訴，本院裁定如下：
    主  文
李學鴻羈押期間，自民國壹佰零玖年玖月拾壹日起，延長貳月。
具保停止羈押之聲請駁回。
    理  由
一、上訴人即被告李學鴻前經本院法官訊問後，認涉犯刑法第33
    9條之4第1項第2款之三人以上共同詐欺取財罪、組織犯罪防
    制條例第3條第1項前段之主持犯罪組織罪及槍砲彈藥刀械管
    制條例第8條第1項、第4項之非法持有空氣槍等罪，犯罪嫌
    疑均屬重大，並有刑事訴訟法第101條第1項第1款、第2款之
    羈押事由，且有羈押之必要，而於民國109年6月11日為羈押
    處分，此羈押處分之羈押期間至109年9月10日即將屆滿，合
    先敘明。
二、按被告經法官訊問後，認為犯罪嫌疑重大，有事實足認為有
    逃亡之虞，或有事實足認為有湮滅、偽造、變造證據或勾串
    共犯或證人之虞，非予羈押，顯難進行審判或執行者，得羈
    押之，刑事訴訟法第101條第1項第1款、第2款分別定有明文
    。又羈押被告，偵查中不得逾二月，審判中不得逾三月。但
    有繼續羈押之必要者，得於期間未滿前，經法院依第101條
    或第101條之1之規定訊問被告後，以裁定延長之；延長羈押
    期間，審判中每次不得逾二月，刑事訴訟法第108條第1項前
    段、第5項亦分別有所規定。
三、經於109年9月2日訊問被告後，本院認被告涉犯上開罪名，
    犯罪嫌疑重大，且有刑事訴訟法第101條第1項第1款、第2款
    之羈押事由，猶有延長羈押之必要，分論如下：
㈠、被告犯三人以上共同詐欺取財、主持犯罪組織及非法持有空
    氣槍等犯行，業經原審認定有罪並判處罪刑在案，有原審判
    決書所引各該證據在卷可按。被告於本院除仍否認犯原判決
    附表十編號1、4、6所示加重詐欺取財罪（共3罪），及爭執
    其所為並非主持或操縱犯罪組織外，坦承其餘加重詐欺取財
    犯行（共22罪），及參與犯罪組織暨非法持有空氣槍等犯行
    ，自堪認被告涉犯前揭罪名之犯罪嫌疑均屬重大。
㈡、被告就其參與本案詐欺取財犯行之時間點歷次所述不一，且
    由卷附被告與許雅菁之通訊監察譯文內容觀之，被告與許雅
    菁間乃係合作關係而非上下指揮服從關係之可能性甚高，是
    被告於本院仍否認上情，稱開設「水蜜桃卡拉OK店」後始從
    事詐欺取財犯行，且僅係參與犯罪組織云云，仍有避重就輕
    以減輕或脫免重罪罪責之疑慮。參以被告曾於劉駿葳遭警方
    查獲後，於電話中教導劉駿葳如何否認犯罪事實、博取同情
    以應對司法偵查、審判之情事（見他5252號卷卷一第461至4
    64頁），本案既仍有重要共犯「許雅菁」在逃，且被告與「
    許雅菁」前有電話及微信等通訊軟體之聯繫管道，在本案猶
    有被告參與犯罪之時間點及其於組織之分工地位尚待釐清之
    情形下，顯有事實足認被告有為脫免或減輕罪責而與證人即
    同案共犯「許雅菁」勾串之虞。
㈢、被告因本案犯行業經原審認定有罪並依上開罪名判處應執行
    有期徒刑9年6月及強制工作3年在案，刑期甚重，而可預期
    判決或執行之刑度既重，則規避刑罰執行之可能性增加（參
    見司法院釋字第665號解釋意旨），蓋重刑常伴有逃亡之高
    度可能性，此乃趨吉避凶、脫免刑責、不甘受罰之基本人性
    。而本案乃係集團性詐欺取財犯罪，成員眾多且橫跨兩岸，
    分工細密，可知集團之資源不斐，被告既受重刑及強制工作
    之宣告，且依前所述，仍有避重就輕以減輕罪責之疑慮，可
    認其遵守法治之意願非堅，參以被告於集團內之分工地位不
    低、與在逃共犯「許雅菁」有一定合作關係，除「許雅菁」
    已逃亡在外，集團之詐騙機房亦位在大陸地區，足以接應，
    使被告具逃亡能力，此與被告是否曾有出國紀錄無關，顯亦
    有事實足認被告在面對上開重刑時，易萌生逃亡之意圖而有
    逃亡之虞。
㈣、本院認其他方法均不足以擔保被告能在庭受審及日後執行刑
    罰，難認有何羈押以外之方法可資代替，經權衡被告人權保
    障及公共利益之維護後，依目前訴訟進行程度，應仍有羈押
    之必要性。
㈤、綜上所述，本院認被告具有前開羈押原因，仍有繼續羈押之
    必要，應自109年9月11日起延長羈押二月。
四、又被告雖於109年9月2日當庭具狀聲請具保停止羈押，主張
    其已坦認客觀事實，積極配合檢警偵辦，全體證人並於原審
    交互詰問完畢，更與被害人和解並賠償損害，實無逃亡、勾
    串共犯或證人、湮滅或偽造、變造證據之虞；本案亦可以具
    保、限制住居或其他方式保全被告到案接受審判，應無羈押
    之必要等語，惟本院依據上述理由，認被告羈押原因依然存
    在，且仍有繼續羈押之必要，被告復無刑事訴訟法第114條
    各款所列不得駁回具保聲請停止羈押之情形，從而被告聲請
    具保停止羈押部分，尚非有理，應予駁回。
五、依刑事訴訟法第108條第1項、第5項、第220條，裁定如主文
    。　　
中　　華　　民　　國　　109 　年　　9 　　月　　3 　　日
                  刑事第二十庭  審判長法　官  王復生
                                      法　官  陳春秋
                                      法　官  張紹省
以上正本證明與原本無異。
如不服本裁定，應於收受送達後五日內向本院提出抗告狀。
                                      書記官  莫佳樺
中　　華　　民　　國　　109 　年　　9 　　月　　7 　　日